臺灣高等法院臺南分院刑事判決　　　　　　九十一年度上易字第一五三號　 孝股
　　上　訴　人
　　即　被　告　丙○○原名許.
　　　　　　　　甲○○
　　共　　　同
　　選任辯護人　林永發律師
　　　　　　　　郝鳳岐律師
右上訴人因竊盜案件，不服臺灣臺南地方法院九十年度易字第二二三六號中華民國九
十年十二月十日第一審判決（起訴案號：臺灣臺南地方法院檢察署九十年度偵字第三
四八號），提起上訴，本院判決如左：
    主  文
原判決撤銷。
丙○○（原姓名許順蜀）、甲○○均無罪。
    理  由
一、公訴意旨略以：被告丙○○（原姓名許順蜀）為宏龍土木包工業負責人，於民國
    （下同）八十九年十二月三十日與行政院農業委員會林務局嘉義林區管理處（以
    下簡稱林管處）簽約承包台南縣東山鄉○○村○○○段大埔區第十五林班坑溝整
    治工程（簡稱系爭工程），雙方約定施工中開挖之剩餘土，由林管處之現場監工
    丁○○指定適當地點堆放於溝岸上方，被告丙○○於九十年一月三十一日進場開
    工，並指派其僱用之被告甲○○為該工地負責人。詎被告丙○○、甲○○二人獲
    悉中華工程股份有限公司興達工務所（以下簡稱興達工務所）向全承興業股份有
    限公司（以下簡稱全承公司）零星採購塊石，竟共同意圖為自己不法之所有，利
    用假日及夜間停工，丁○○不在工地之際，竊取該處工地施工所開挖尚未回填之
    剩餘土石，交付全承公司，由甲○○指派不知情之劉勝乾、乙○○與劉財益分別
    駕駛ＸＫ─５６２號、９Ｊ─３５９號及９Ｊ─４４９號牌曳引車，先於九十年
    二月十一日（星期日）中午以後，自冷水坑工地，依序分別載運三萬六千五百四
    十公斤、四萬三千七百四十公斤與三萬七千二百六十公斤土石，於九十年二月十
    二日上午八時許，至高雄縣永安鄉興達工務所卸載；繼於同年月十二日夜間九時
    三十分許，再分別裝載約二十公噸左右之土石時，為警當場查獲。因認被告丙○○、甲○○分別涉有刑法第三百二十條第一項之竊盜罪嫌云云。
二、按犯罪事實應依證據認定之，無證據不得推定其犯罪事實。又不能證明被告犯罪
    者，應諭知無罪之判決，刑事訴訟法第一百五十四條、第三百零一條第一項分別
    定有明文。再事實之認定，應憑證據，如未能發現相當證據，或證據不足以證明
    ，自不能以推測或擬制之方法，為裁判基礎（最高法院四十年臺上字第八六號判
    例參照）。另按認定犯罪事實，所憑之證據，雖不以直接證據為限，間接證據亦
    包括在內，然無論直接或間接證據，其為訴訟上之證明，須於通常一般之人均不
    致於有所懷疑，而得確信其為真實之程度者，始得據之為有罪之認定，倘其證明
    尚未達到此一程度，而有合理性懷疑之存在時，即無從為有罪之認定，此亦有最
    高法院七十六年臺上字第四九八六號判例可資參照。
三、本件公訴人認被告丙○○、甲○○涉有前開竊盜犯行，無非係以：依「施工補充
    說明」及証人丁○○之証詞，系爭工程開挖之土石，須依林管處指派之現場監工
    即証人丁○○之指示，放置於適當之地點，而「工程投標標價清單第四項之「剩
    餘土與遠運土」，係指回填後之剩餘土，本件被告丙○○、甲○○交予全承公司
    之土石，係工程開挖後未回填之土石，尚非剩餘土，依約定不得擅自交由他人處
    理；況証人丁○○已指定地點堆放，自不得再行雇工將方搬離等語，為論罪之依
    據。
四、訊據被告丙○○、甲○○固坦承於右揭時、地，向林管處承包系爭工程，並將前
    開工程開挖之土石交由他人丟棄之事實，但堅決否認有何竊盜之犯行，辯稱：系
    爭工程開挖之土石堆積過多，無再堆積土石之空間，經被告甲○○向被告丙○○
    請示，同意依工程投標標價清單，委由戊○○代為處理該土石，戊○○再與全承
    公司接洽，由該公司負責將該土石載往高雄縣永安鄉興達火力發電廠遠拋填海，
    每公噸由甲○○支付戊○○運費二百元，被告甲○○等人確無竊取該土石之意，
    且該土石均由戊○○等人自行處理。再依林管處九一嘉治字第０九一五─０一四
    三六函、０九一五０一九一九號函所示「系爭工程除工程應開挖基礎部分外，鄰
    近並無被盜挖土石跡象」、及「該開挖基礎之土石僅供回填之用，被運往興達港
    之土石，並無影響該工程，且因回填數量足夠，並無另購土石回填」等情，足証
    被告甲○○委託戊○○處理之遠運土石在「工程投標標清單」範圍內，並無竊盜
    之犯行」等語。
五、經查：
（一）系爭工程為被告丙○○所經營之宏龍土木包工業向林管處所承包，而被告甲○○將系爭工程所開挖之土石，於前開時、地，由被告甲○○委由証人戊○○所
      任職之全承公司將該開挖之土石載運丟棄等事實，業據被告丙○○、甲○○供
      明在卷，且經証人戊○○於警訊証明在卷。再証人劉勝乾、乙○○與劉財益分
      別駕駛ＸＫ─５６２號、９Ｊ─３５９號及９Ｊ─４４９號牌曳引車，先於九
      十年二月十一日（星期日）中午以後，自冷水坑工地，依序分別載運三萬六千
      五百四十公斤、四萬三千七百四十公斤與三萬七千二百六十公斤土石，於九十
      年二月十二日上午八時許，至高雄縣永安鄉興達工務所卸載；繼於同年月十二
      日夜間九時三十分許，再分別裝載約二十公噸左右之土石時，為警當場查獲等
      事實，復據証人乙○○、劉財益、劉勝乾分別於警訊証述明確；証人乙○○並
      於本院調查時証稱當日係証人戊○○雇其載運上開土石遠拋等語（見本院二月
      二十一日訊問筆錄）。足認被告丙○○、甲○○上開自白與事實相符，而可信
      採。
（二）茲本件應審酌者，係被告丙○○、甲○○將系爭工程開挖之土石委請他人將之
      載往他處，究有無不法所有之意圖，而該當竊盜罪之構成要件。查：
    (1)系爭工程開挖之土石，應依林管處現場監工人員指定之適當地點堆放於溝岸上
      方，固有警訊卷附之林管處施工補充說明在卷足憑。再依証人即林管處現場監
      工丁○○於偵查中證稱「施工補充說明施工中開挖之剩餘土，係指開挖工程進
      行中的土，完工後仍要回填，至工程投標標價清單第四項「剩餘土與遠運土」
      ，係指回填後之剩餘土」等語（見偵查卷頁二十四）。及系爭工程開挖基礎之
      土石僅供回填之用，又有林管處九十一年三月七日九一嘉治字第０九一五一０
      一九一九號函附於本院卷可稽觀之，足認前開經遠拋填海之土石須於工程完工
      回填完畢有剩餘時，始得依工程投標標價清單所載，由宏龍土木包工業予以清
      理，在未回填前，該土石仍應依証人丁○○之指示，放置於適當之位置，不得
      予以處理或遠拋填海。被告丙○○、甲○○於系爭工程完工前，即委由全承公
      司遠拋填海，顯已違反其與林管處之契約約定，應可認定。
    (2)然查，被告丙○○、甲○○於系爭工程進行中，因開挖土石堆積過多，影響工
      程進度，而曾向証人丁○○反應，惟証人丁○○仍要求被告二人應將開挖之土
      石盡量堆積於指定之處所，為被告二人於本院調查時供明在卷，復業據証人丁○○到庭結証明確（見本院九十一年一月三十一日訊問筆錄）；再証人丁○○
      更証稱「（原先土石要堆在何處）附近的空地，在我們工程上方有一條公路，
      那裡有一空地，案發時土石已堆滿，如果勉強的話，還是可以堆積，但如果堆
      得太滿，容易造成危險」等語（見本院同日訊問筆錄），足見被告丙○○、甲○○二人將該土石委由全承公司載運處理，係為解決該土石堆積過多之問題，
      尚難以彼等將該土石交由全承公司清運，即認有何為自己不法所有之竊盜意圖
      。
    (3)況被告丙○○二人委請全承公司清運，每公噸仍支付運費二百元一節，復據証
      人劉勝乾、乙○○、劉財益、戊○○於警訊証明在卷。再全承公司將上開土石
      載運高雄縣永安鄉興達港遠拋填海，係由承建台電興達火力發電廠工程之中華
      工程股份有限公司彰南工務所支付全承公司價金，又有該工務所九十一年三月
      二十一）（九十一）中工彰南發字第ＬＧ０二一一號函附於本院卷足憑。被告
      丙○○、甲○○並未因本件土石遠拋填海而獲取任何利益。則若果真被告丙○○二人有為自已不法所有之竊盜意圖，衡情豈有自甘支付運費予他人清運，而
      未從中取得任何利益之理。是被告丙○○、甲○○辯稱「係因土石堆積過多，
      而委請他人代為清運」等語，尚非全然無據。
    (4)再依警訊卷附之工程投標標價清單所載，系爭工程「剩餘土遠運填土」係指工
      程完工，回填完畢後之剩餘土，可由承包商即宏龍土木包工業自行清理，復據
      証人丁○○於本院調查時証明在卷（見本院九十一年一月三十一日訊問筆錄）
      。而系爭工程現已完工，除前開經被告丙○○、甲○○委請全承公司清運之土
      石外，鄰近並無被盜挖土石跡象，且系爭工程回填之數量足夠，並無另購土石
      回填之事，又有林管處九十一年二月十五日九一嘉治字第０九一五一０一四三
      六函、九十一年三月七日九一嘉治字第０九一五一０一九一九號函附於本院卷
      足憑。則縱令前開土石未經拋運填海，於系爭工程完工回填後，仍須由宏龍土
      木包工業依約自行予以清除。則被告丙○○、甲○○事先先予清運，雖有違反
      契約之約定，但既係工程完工後可自行處理之土石，自難以彼等事先予以清運
      ，即認有何竊盜之故意。
（三）綜上所述，前開經遠拋填海之土石既係宏龍土木包工業於工程完工回填後，可
      自行清運之土石，被告丙○○、甲○○事先予以清除，雖有違反契約之約定，
      但並未從中獲得任何利益，反而支付運費；再遍查全卷「均無被告丙○○、甲○○獲知中華工程股份有限公司興達工務所向全承公司零星採購塊石」之証據
      資料；且又查無其他積極証據足証被告丙○○、甲○○有何竊盜之故意或自全
      承公司處取得任何利益，或為全承公司不法之利益，自不得以被告丙○○、甲○○有違約之情事，即可推論彼等二人有何公訴人所指之竊盜犯行。應認不能
      証明彼等犯罪。
六、原審未詳予審酌卷証資料及調查相關証據，即以被告丙○○、甲○○二人有違約
    之情事，及証人丁○○於偵查中証稱前開土石並非剩餘土石等情，而為被告丙○○、甲○○有罪判決之諭知，顯有未當。被告丙○○、甲○○上訴意旨，否認犯
    罪，為有理由，應由本院將原判決予以撤銷改判被告丙○○、甲○○均無罪。
據上論結，應依刑事訴訟法第三百六十九條第一項前段、第三百六十四條、第三百零
一條第一項，判決如主文。
本案經檢察官吳忠賢到庭執行職務。
中      華      民      國    九十一    年      四      月    二十四    日
                                     臺灣高等法院臺南分院刑事第五庭
                                             審判長法官  鄭  文  肅
                                                   法官  王  浦  傑
                                                   法官  陳  珍  如
右正本證明與原本無異。
不得上訴。
                                              法院書記官  周  美  莉
中      華      民      國    九十一    年      四      月    二十五    日
附錄：本判決論罪科刑法條
刑法第三百二十條第一項：意圖為自己或第三人不法之所有，而竊取他人之動產者，
                        為竊盜罪，處五年以下有期徒刑、拘役或五百元以下罰金
        。
